【裁判字號】    98,上訴,1153
【裁判日期】    981130
【裁判案由】    毒品危害防制條例
【裁判全文】
臺灣高等法院臺南分院刑事判決        98年度上訴字第1153號
上  訴  人
即  被  告  甲○○
上列上訴人因違反毒品危害防制條例案件，不服臺灣臺南地方法
院九十八年度訴字第一一五九號中華民國九十八年九月三十日第
一審判決（起訴案號：臺灣台南地方法院檢察署九十八年度毒偵
字第一六０七號），提起上訴，本院判決如下：
    主  文
上訴駁回。
    理  由
一、按刑事訴訟法第三百六十一條、第三百六十七條規定，不服
    地方法院之第一審判決而提起上訴者，應提出上訴書狀，並
    敘述具體理由，為上訴必備之程式；其所提出之書狀未敘述
    上訴理由，或僅曾以言詞陳述上訴理由者，均應於上訴期間
    屆滿後二十日內補提理由書於第一審法院。第一審法院經形
    式審查，認逾期未補提上訴理由者，應定期間先命補正；逾
    期未補正者，為上訴不合法律上之程式，應以裁定駁回。倘
    已提出上訴理由，但所提非屬具體理由者，則由第二審法院
    以上訴不合法律上之程式，判決駁回。而所謂具體理由，必
    係依據卷內既有訴訟資料或提出新事證，指摘或表明第一審
    判決有何採證認事、用法或量刑等足以影響判決本旨之不當
    或違法，而構成應予撤銷之具體事由，始克當之（例如：依
    憑證據法則具體指出所採證據何以不具證據能力，或依憑卷
    證資料，明確指出所為證據證明力之判斷如何違背經驗、論
    理法則）；倘僅泛言原判決認定事實錯誤、違背法令、量刑
    失之過重或輕縱，而未依上揭意旨指出具體事由，或形式上
    雖已指出具體事由，然該事由縱使屬實，亦不足以認為原判
    決有何不當或違法者（例如：對不具有調查必要性之證據，
    法院未依聲請調查亦未說明理由，或援用證據不當，但除去
    該證據仍應為同一事實之認定），俾與第二審上訴制度在請
    求第二審法院撤銷、變更第一審不當或違法之判決，以實現
    個案救濟之立法目的相契合，並節制濫行上訴（最高法院著
    有九十七年度台上字第八九二號判決可參）。
二、本件上訴人不服原判決，於民國九十八年十一月二日合法提
    起上訴，形式上雖提出上訴書狀敘述上訴理由略以：上訴人
    因施用第一級毒品海洛因，經原審法院判處有期徒刑七月，
    惟上訴人已自行強制戒除吸用毒品惡習，且於原審當庭要求
    採尿以佐上訴人確有悔悟之心，原審未予審酌上情，量處上
    訴人有期徒刑七月，實有過重，爰依法提起上訴，請求撤銷
    原判決云云。
三、經查：
（一）原審以上訴人於準備程序中就被訴事實為有罪之陳述，經
      裁定由受命法官獨任進行簡式審判程序；認定上訴人前因
      施用毒品經觀察勒戒後，復於民國九十八年六月二十八日
      下午三時許，在臺南市○區○○路一三八號成大醫院（起
      訴書誤載為東豐路成功醫院）復健科圍牆內，以其所有之
      注射針筒一支，用注射之方式，施用第一級毒品海洛因一
      次，嗣於同年七月一日晚上六時許，因形跡可疑為警查獲
      並徵得上訴人之同意對其採集尿液送驗，結果呈嗎啡陽性
      反應之事實，業據上訴人自白在卷，且有長榮大學九十八
      年七月十三日確認報告、臺南市警察局第五分局調查涉嫌
      毒品案送驗尿液及年籍對照表、臺灣臺南地方法院檢察署
      刑案資料查註紀錄表、全國施用毒品案件紀錄表各一份可
      證。核上訴人所為，係犯毒品危害防制條例第十條第一項
      之施用第一級毒品罪，其施用前持有毒品之低度行為，為
      施用毒品之高度行為所吸收，不另論罪。另審酌施用毒品
      在性質上乃屬對於自己身心健康之自我戕害之行為，辜負
      父母、師長之教誨及社會期待每一個國民均屬身心健康之
      人，能帶給社會正面意義而非負面造成社會之負擔，上訴
      人無視於此，不知深切反省，並審酌上訴人之品行、犯罪
      之動機、目的、手段，其智識教育程度為國中畢業、生活
      經濟狀況不佳，以及其事後坦承犯行等一切情狀，量處有
      期徒刑七月等情。原判決均已詳述其所憑證據、認定理由
      及量刑依據。從形式上觀察，原判決並無認定事實錯誤、
      量刑瑕疵或違背法令之情形可言。
（二）復按刑之量定，為實體法上賦予法院得為自由裁量之事項
      ，此項職權之行使，要在於求其具體個案不同情節之妥適
      ，但仍受憲法關於法官獨立審判原則之保障，倘無明顯濫
      權情形，即不得任意指為違法。上訴人僅以其已有悔悟之
      心，並於原審當庭請求驗尿以證明其確已戒除施用毒品之
      惡習為上訴理由，然上訴人對犯罪事實、及於前開時地因
      施用海洛因為警查獲後，於警詢結束前所採之尿液檢體（
      編號：０九八Ｅ五－一四三），經送長榮大學鑑驗結果，
      呈嗎啡陽性反應，均不爭執，故上訴人雖謂於原審當庭請
      求驗尿以證明其確已戒除施用毒品之惡習，不足採信。原
      審量刑核無失出失入而有違反比例原則、公平原則之情事
      。上訴意旨僅泛稱已有悔悟之心，並請求予以從輕量刑云
      云，純屬其個人主觀上對法院量刑之期盼，是難認其已依
      據卷內既有訴訟資料或提出新事證，指摘或表明第一審判
      決有何採證認事、用法或量刑等足以影響判決本旨之不當
      或違法，而構成應予撤銷之具體事由。揆諸前開說明，上
      訴人之上訴不合法律上之程式，且無從命補正，應予駁回
      ，並不經言詞辯論為之。
四、依刑事訴訟法第三百六十七條前段、第三百七十二條，判決
    如主文。
中    華    民    國    98    年    11    月    30    日
                  刑事第二庭    審判長法  官  葉居正
                                      法  官  洪碧雀
                                      法  官  陳春長
以上正本證明與原本無異。
如不服本判決應於收受送達後10日內向本院提出上訴書狀，其未
敘述上訴理由者，並得於提起上訴後10日內向本院補提理由書（
均須按他造當事人之人數附繕本）「切勿逕送上級法院」。
                                      書記官  尤乃玉
中    華    民    國    98    年    12    月    1     日


司法院資訊處製作；財團法人民間司法改革基金會備份。
